【裁判字號】    97,消債抗,138
【裁判日期】    980210
【裁判案由】    更生事件
【裁判全文】
臺灣臺北地方法院民事裁定           97年度消債抗字第138號
抗  告  人
即債務人     甲○○
上列抗告人因消費者債務清理事件聲請更生，對於中華民國97年
10月6日本院97年度消債更字第222號裁定提起抗告，本院裁定如
下：
    主  文
抗告駁回。
抗告程序費用新臺幣壹仟元由抗告人負擔。
    理  由
一、抗告意旨略以：抗告人即債務人聲請更生理由係主張其兩個
    小孩游凱婷、游佳勳同時在外地求學，有入不敷出之情形，
    並非僅有游凱婷一人。由其所提出之財產及收入狀況說明書
    中載明游佳勳就讀台中中山醫藥大學，每月住宿、伙食、交
    通費計新臺幣（下同）8,000 元，由債務人負擔，加上原裁
    定稱「游凱婷…每月支出較協商前係增加2,000 元」，顯然
    造成抗告人生活費用增加，有不可歸於己之事由致無法如期
    繳款，原裁定並未審酌游佳勳部分，亦未說明未予審酌之理
    由，有違法不當之處，爰提起本件抗告，請求廢棄原裁定等
    語。
二、按債務人對於金融機構因消費借貸、自用住宅借款、信用卡
    或現金卡契約而負債務，在聲請更生或清算前，應提出債權
    人清冊，以書面向最大債權金融機構請求協商債務清償方案
    並表明共同協商之意旨，消費者債務清理條例第151 條第1
    項定有明文。次按，債務人與金融機構協商成立者，不得聲
    請更生或清算，但因不可歸責於己之事由，致履行顯有重大
    困難者，不在此限；本條例施行前，債務人依金融主管機關
    協調成立之中華民國銀行公會會員辦理消費金融案件無擔保
    債務協商機制與金融機構成立之協商，準用前項之規定，同
    條例第151 條第5 項、第6 項分別定有明文。
三、經查：
（一）抗告人於本條例施行前之民國95年4 月10日業就其積欠各
      金融機構之無擔保債務，利用金融主管機關協調成立之中
      華民國銀行公會會員辦理消費金融案件無擔保債務協商機
      制，與各債權銀行成立協商，約定自95年4 月起，按年息
      0 ％，分120期，每月11,674 元依各債權銀行債權金額比
      例清償債務，有協議書乙份在卷可稽（附於原審卷第8 頁
      ），堪以認定。
（二）抗告人主張其毀諾係因其兩個子女游佳勳及游凱婷同時在
      外地求學，入不敷出云云。然查，抗告人於其所提出之財
      產及收入狀況說明書（見原審卷第3 頁）中，雖將其子女
      游佳勳及游凱婷之扶養支出各列每月8,000 元，並於抗告
      意旨中指稱其子游佳勳每月住宿、伙食、交通費計8,000
      元，均由抗告人負擔，惟抗告人於97年6 月16日陳報狀（
      見原審卷40頁）中曾自承其兩個子女每月均各有政府補助
      4,000元之生活補助費，並提出台北市政府社會局函文以
      證明之（見原審卷第73、74頁），故其子游佳勳之生活費
      每月8,000元，扣除政府補助每月4,000元後，抗告人實際
      支付其子游佳勳之費用應為每月4,000 元，而非抗告狀所
      稱之每月8,000 元，則游佳勳之生活費用部分，抗告人已
      因政府補助而減少4,000 元之支出，而查抗告人之女游凱
      婷於95年就讀台北市立第一女子中學，每月生活交通伙食
      費3,000 元，由政府補助1,000元，其支付2,000元，96年
      就讀台中市中國醫藥大學，學費全額補助，生活交通伙食
      費8,000 元，由政府補助4,000元，其支付4,000元等情，
      業據抗告人在原審陳明在卷（見原審卷第40、42頁），是
      抗告人於其女游凱婷上大學後，每月扶養游凱婷之支出較
      協商前增加2,000 元，就前後者兩相折抵後，抗告人每月
      支出應尚有增加2,000 元之餘額可供運用，以整體財產觀
      之，抗告人對其兒女扶養費之支出，應係每月減少2,000
      元，況抗告人之女游凱婷於96年度在中國醫藥大學有12,0
      00元之收入一節，亦有抗告人提出之96年度綜合所得稅結
      算申報所得資料參考清單在卷可稽（見原審卷第13頁），
      應無抗告人所稱生活費用增加之情事。再者，抗告人至97
      年2 月止均按月分期繳納協商款項計23期，顯見以抗告人
      其時之收入狀況，維持基本生活並履行原協商方案上非顯
      有重大困難。故實難認為抗告人有不可歸責於己之事由致
      履行顯有重大困難之情事。是抗告人主張其有不可歸責於
      己之事由而不能繼續履行原協商條件一情，尚無可採，其
      聲請自不符消費者債務清理條例第151 條第5 項、第6 項
      之規定。
四、綜上，抗告人依消費者債務清理條例向本院聲請更生，與該
    條例第151 條第5 項但書所規定「因不可歸責於己之事由，
    致履行顯有重大困難者」之要件不相符，自應駁回抗告人更
    生之聲請。從而，原審裁定駁回抗告人更生之聲請，核無違
    誤，抗告意旨猶執前詞，指摘原裁定不當，求予廢棄另為裁
    定，為無理由，應予駁回。
五、據上論結，本件抗告為無理由，依消費者債務清理條例第15
    條，民事訴訟法第495 條之1 第1 項、第449 條第1 項、第
    95條、第78條，裁定如主文。
中    華    民    國      98    年    2   月    10    日
                  民事第五庭  審判長法  官  薛中興
                                    法  官  吳佳薇
                                    法  官  陳靜茹
以上正本係照原本作成。
本裁定不得再抗告。
中    華    民    國      98    年    2   月    10    日
                                    書記官  鄭雅雲


司法院資訊處製作；財團法人民間司法改革基金會備份。
